臺灣高等法院高雄分院刑事判決　　　　 94年度上訴字第779號
上　訴　人
即　被　告　　甲○○
選任辯護人　　鄭國安　　律師
　　　　　　　吳麗珠　　律師
上列上訴人因違反毒品危害防制條例案件，不服臺灣高雄地方法
院93年度訴字第2753號中華民國94年4 月29日第一審判決（起訴
案號：臺灣高雄地方法院檢察署93年度毒偵字第4776號），提起
上訴，本院判決如下：
     主  文
原判決撤銷。
甲○○施用第一級毒品，處有期徒刑捌月。
扣案之第一級毒品海洛因壹包（毛重零點參公克）沒收銷燬之。
     事  實
一、甲○○於民國（以下同）91年間曾因施用毒品案件，經台灣
    高雄地方法院以91年度毒聲字第8086號裁定送勒戒處所觀察
    、勒戒後，認有繼續施用毒品傾向，經台灣高雄地方法院以
    92 年 度毒聲字第573 號裁定令入戒治處所施以強制戒治，
    並以92年度毒聲字第4235號裁定停止戒治付保護管束，於93
    年1 月11日保護管束期滿視為強制戒治執行完畢，經臺灣高
    雄地方法院檢察署檢察官於93年2 月3 日以93年度戒毒偵字
    第63號為不起訴處分確定。詎其仍不知悔改，明知海洛因業
    經公告為毒品危害防制條例第2 條第2 項所列管之第一級毒
    品，不得非法持有、施用，復基於施用第一級毒品海洛因之
    犯意，於93年1 月11日強制戒治執行完畢釋放後5 年內，又
    於93年8 月20日早上，在高雄縣鳳山市○○街58巷36號其女
    友黃麗娟居住處，將第一級毒品海洛因摻入香菸內點燃吸食
    煙霧之方式，施用第一級毒品海洛因1 次。嗣經警方於93年
    8 月20日中午12時30分，持台灣高雄地方法院核發之搜索票
    ，前往高雄縣鳳山市○○路63號甲○○住處2 樓主臥室內，
    扣得甲○○所有之第一級毒品海洛因1 小包（毛重0.3 公克
    ），並經警於93年8 月20日下午5 時30分對其採尿送驗有毒
    品反應。
二、案經高雄縣警察局鳳山分局移送臺灣高雄地方法院檢察署檢
    察官偵查起訴。
     理  由
一、上訴人甲○○對施用第一級毒品海洛因之事實，於原審及本
    院審理時已坦承不諱（見94年4 月15日原審審判筆錄及94年
    8 月22日本院審判筆錄），並有在上訴人甲○○位於高雄縣
    鳳山市○○路63號住處扣得之粉末1 小包（毛重0.3 公克）
    經鑑定確係海洛因（與另在黃麗娟居住處所查扣之9 小包合
    成之海洛因1 包，合計共2 包，經鑑定機關共秤合計淨重1.
    48公克、空包裝重0.36公克），此有法務部調查局93年9 月
    21日調科壹字第220018046 號鑑定通知書（偵查卷第3 頁）
    、94年3 月16日調科壹字第09400096570 號函（原審卷120
    、121 頁）附卷可稽。另上訴人甲○○於93年8 月20日下午
    5 時30分，在警詢中採集尿液送驗及原審依職權送複驗結果
    ，均呈嗎啡陽性反應，此有高雄縣政府衛生局93年8 月27日
    93煙檢字第1842號煙毒尿液檢驗成績書及查獲毒品案件嫌犯
    尿液流程管制清冊、高雄醫學大學附設中和紀念醫院93年11
    月30日報告編號0000-000號濫用藥物檢驗報告各1 紙附卷可
    稽，足見上訴人甲○○確有施用第一級毒品海洛因之事實。
    按海洛因施用入人體後水解還原成嗎啡，再循嗎啡之代謝方
    式排出體外，業據行政院衛生署藥物食品檢驗局73藥檢壹字
    第030221號函說明綦詳，且依醫學臨床實驗及根據英國藥學
    會出版Isolation and Indentifcation of Drugs 乙書第29
    3 頁載明：海洛因經注射入人體後，在體內迅速水解成6M
    Monoacety Imorphine ，再緩緩繼續水解成嗎啡，然後再循
    嗎啡之代謝方式排出，同書第431 至432 頁並載有：嗎啡經
    注射入人體後，約50％以上於8 小時內自尿中排出，至24小
    時排出約90％，但48小時後仍有微量可檢出等語。是參酌上
    揭說明及尿液檢驗報告，上訴人甲○○於原審自白在前揭時
    間有施用第一級毒品海洛因1 次之犯行等語，核與事實相符
    ，應堪採信。又犯毒品危害防制條例第10條施用第一級毒品
    之罪者，檢察官應先聲請法院裁定將被告令送勒戒處所觀察
    、勒戒，經觀察、勒戒後，認有繼續施用毒品傾向者，應由
    檢察官聲請法院裁定將被告令入戒治處所施以強制戒治，且
    經強制戒治執行完畢釋放後，5 年內再犯第10條之罪，檢察
    官應依一般刑事訴訟程序予以起訴論罪科刑，此觀諸毒品危
    害防制條例第20條第1 項、第2 項、第23條第2 項前段規定
    自明。經查上訴人甲○○前於91年間因施用毒品案件，經台
    灣高雄地方法院以91年度毒聲字第8086號裁定送勒戒處所觀
    察、勒戒後，認有繼續施用毒品傾向，經台灣高雄地方法院
    以92年度毒聲字第573 號裁定令入戒治處所施以強制戒治，
    並以92年度毒聲字第4235號裁定停止戒治付保護管束，於93
    年1 月11日保護管束期滿視為強制戒治執行完畢，經臺灣高
    雄地方法院檢察署檢察官於93年2 月3 日以93年度戒毒偵字
    第63號為不起訴處分確定等情之事實，此有臺灣高等法院被
    告全國前案紀錄表、本院被告院內索引卡紀錄表、臺灣高雄
    地方法院檢察署刑案資料查註紀錄表各1 紙附卷可憑。上訴
    人甲○○前既曾因施用毒品案件，經觀察、勒戒後，復因施
    用毒品，其於前開觀察、勒戒執行完畢釋放後5 年內，再犯
    本案施用毒品罪，依毒品危害防制條例第23條第2 項之規定
    ，屬應依法論罪科刑之行為，依前開說明，上訴人甲○○於
    93年1 月11日觀察勒戒執行完畢釋放後5 年內，再犯毒品危
    害防制條例第10條第1 項施用第一級毒品罪，事證明確，其
    施用第一級毒品犯行已堪認定。
二、按海洛因為毒品危害防制條例第2條第2項第1款所明定之第1
    級毒品。上訴人甲○○施用第一級毒品，核係犯同條例第10
    條第1 項之施用第一級毒品罪。上訴人甲○○持有第一級毒
    品進而施用，持有之低度行為已為施用之高度行為所吸收，
    不另論以持有毒品罪。
三、原審予以論科，固非無見，惟查上訴人甲○○是於93年8 月
    20日早上施用毒品海洛因，原審認其是於93年8 月19日施用
    毒品，尚有違誤；又在上訴人甲○○所有位於高雄縣鳳山市
    ○○路63號住處2 樓主臥室內扣得之上訴人甲○○所有之粉
    末1 小包（毛重0.3 公克），是於93年8 月20日14時30分許
    查獲，原審認該1 小包毒品是於93年8 月20日中午12時30分
    查獲，亦有未合，上訴人甲○○上訴指摘原判決量刑過重，
    雖無理由，惟原判決既有前述可議，自應予撤銷改判，審酌
    上訴人甲○○歷經觀察、勒戒程序，猶無法戒絕毒癮，仍再
    度施用海洛因，顯見其意志不堅，其施用毒品是戕害自己身
    心健康，所為尚未害及他人，其犯後已坦承犯行等一切情狀
    ，爰仍依原判量處有期徒刑8 月。在上訴人甲○○所有位於
    高雄縣鳳山市○○路63號住處2 樓主臥室內扣得之上訴人甲
    ○○所有之粉未1 小包（毛重0.3 公克），屬違禁物，不問
    是否屬與犯人所有與否，依毒品危害防制條例第18條第1 項
    前段規定，予以宣告沒收銷燬之。至鑑驗耗損之毒品既已滅
    失，自無庸併予宣告沒收銷燬；又其餘黃麗娟持有之毒品，
    及另扣案之殘留有第一級毒品海洛因之塑膠吸管1 支及橡皮
    管1 條，經原審送請高雄醫學大學附設中和紀念醫院鑑定結
    果，雖亦殘留有第一級毒品海洛因，此有高雄醫學大學附設
    中和紀念醫院93年12月7 日報告編號9312-72 、73檢驗報告
    各1 紙在卷可參，然上揭物品，業經上訴人甲○○於原審審
    理中堅詞否認為其所有，並辯稱為案外人黃麗娟所有等語，
    核與案外人黃麗娟於警詢中之陳述相符，足徵上訴人甲○○
    上揭所辯，應堪採信，此部分之扣案物品與本件上訴人甲○
    ○施用第一級毒品海洛因案件無涉，非上訴人甲○○所有供
    其施用毒品海洛因所用之物，亦不併予宣告沒收銷燬，均附
    此敘明。
據上論斷，應依刑事訴訟法第369 條第1 項前段、第364 條、第
299 條第1 項前段，毒品危害防制條例第10 條 第1 項、第18條
第1 項前段，判決如主文。
本案經檢察官陳新慶到庭執行職務。
中　　華　　民　　國　　94　　年　　8 　　月　　31  　日
                  刑事第六庭    審判長法  官  王憲義
                                      法  官  曾逸誠
                                      法  官  張盛喜
以上正本證明與原本無異。
如不服本判決應於收受本判決後10日內向本院提出上訴書狀，其
未敘述上訴理由者，並得於提起上訴後10日內向本院補提理由書
狀（均須按他造當事人之人數附繕本）「切勿逕送上級法院」。
中　　華　　民　　國　　94　　年　　8 　　月　　31　　日
　　　　　　　　　　　　　　　　　　　書記官  林明威
附錄本判決論罪科刑法條：
毒品危害防制條例第10條第1項
施用第一級毒品者，處 6 月以上 5 年以下有期徒刑。
